【裁判字號】    98,台上,2948
【裁判日期】    980527
【裁判案由】    違反毒品危害防制條例
【裁判全文】
最高法院刑事判決            九十八年度台上字第二九四八號
上  訴  人  甲○○
上列上訴人因違反毒品危害防制條例案件，不服台灣高等法院中
華民國九十八年三月十七日第二審更審判決（九十八年度上更(一)
字第二七號，起訴案號：台灣台北地方法院檢察署九十五年度偵
緝字第三○九一號），提起上訴，本院判決如下：
    主  文
原判決撤銷，發回台灣高等法院。
    理  由
本件原判決認定上訴人甲○○有其事實欄所載之走私、販賣及運
輸第三級毒品「愷他命」之犯行，因而撤銷第一審科刑之判決，
改判仍依想像競合犯及行為時牽連犯關係，從一重論上訴人以共
同販賣第三級毒品罪（累犯），量處有期徒刑六年，及諭知相關
之從刑；固非無見。
惟查：(一)、有罪之判決書，對被告有利之證據不採納者，應說明
其理由，為刑事訴訟法第三百十條第二款所明定。故有罪判決書
對於被告有利之證據，如不加採納，必須說明其不予採納之理由
，否則即難謂無判決理由不備之違誤。證人即本件共犯彭俊仁於
第一審證稱：「（甲○○跟你何關係？）朋友，他的事情我不清
楚，我們不是同一掛的，我大哥叫我負責聯絡的事情，甲○○做
什麼我不清楚」、「甲○○參與其中我不知道，他講的『陳哥』
我不認識」、「我雖然認識甲○○，他在本案出現，我很意外」
、「（甲○○有無參與愷他命走私？）沒有」、「我事後才知道
他（指上訴人）去匯Ｋ他命的錢，當初他去匯錢的時候我在場，
我大哥說是匯職棒賭博的事情」、「甲○○是真的不知道」、「
（甲○○匯款情形？）我只知道一開頭我大哥叫他（指上訴人）
匯款職棒賭金的事情，詳細匯款情形我不知道」等語（見一審卷
(一)第五十六、九十三、九十五頁、一一四頁反面、一一五頁正面
及反面）。惟於原法院前審卻改稱：「（甲○○是否知道這次毒
品的運輸經過？）他知道」、「（他如何知道？）我大哥跟他說
的，他從頭到尾都知道」、「他（指上訴人）都知情，所以毒品
一進來，他也有拿部分去販賣，所以他從頭到尾都知情」等語（
見原法院上訴卷第一○九頁正面及反面）。其所述關於上訴人受
綽號「大哥」者囑託匯款之原因，以及上訴人是否知情而參與本
件私運及販賣「愷他命」犯行，前後迥異。原判決採信彭俊仁於
原法院前審所為不利於上訴人之陳述，作為上訴人犯罪之重要證
據（見原判決第十頁第十二至十五行）。但對於彭俊仁先前於第
一審所為有利於上訴人之證述，並未說明何以不予採納之理由，
依上說明，自有判決理由不備之違法。(二)、科刑判決所認定之事
實，必須與其所採用之證據內容相適合，否則即屬證據上之理由
矛盾，其判決為當然違背法令。原判決於理由內說明：彭俊仁於
第一審審判期日陳稱：「和甲○○不是同一集團，甲○○只是認
識我大哥，他們那一天在講的時候我知道，在吉林路的海產店，
我大哥請他幫忙匯職棒賭博的錢，職棒賭博是代號，我大哥跟我
說這件事的時候，甲○○也在場」云云（見原判決第十頁第六至
十二行）。依彭俊仁上開陳述意旨，似謂伊大哥係請上訴人幫忙
匯寄「職棒賭博款」，而非請上訴人幫忙匯寄「購買毒品款項」
。原判決引用彭俊仁前揭證詞，卻認定彭俊仁已明確證稱上訴人
所匯款項係為購買愷他命（見原判決第十頁第六、七行）。其所
認定之事實顯與所採用之證據內容不相適合，洵有證據上理由矛
盾之違誤。(三)、彭俊仁於原法院前審審判期日具結證稱：「甘顏
琴、林政儒、周瑞田所言不實，他們也是共同正犯，他們三位都
知情」等語（見原法院上訴卷第一○九頁反面）。其所述是否可
信，攸關甘顏琴、林政儒、周炎璋（原名周瑞田）等三人是否亦
為本件私運及販賣愷他命之共同正犯，卷內既有此項證據資料，
事實審法院本於發現真實之職責，自有一併加以調查釐清之必要
。原審並未就彭俊仁上開證述之緣由詳加究詰訊問，亦未就其所
述是否可信加以論敘說明，復未傳喚甘顏琴、林政儒、周炎璋三
人到庭查證，以釐清實情，僅泛謂查無其他證據足認甘、林、周
三人參與本件共犯而予以摒棄不採，尚嫌調查未盡。又原判決認
定綽號「溫大哥」之成年男子亦參與共犯本件私運毒品進口犯行
，但其事實欄對於該綽號「溫大哥」者究竟如何參與或分擔實行
本件私運毒品犯行，並未一併加以認定記載，亦嫌理由不備。以
上或為上訴意旨所指摘，或為本院得依職權調查之事項，應認仍
有撤銷原判決發回更審之原因。
據上論結，應依刑事訴訟法第三百九十七條、第四百零一條，判
決如主文。
中    華    民    國  九十八  年    五    月  二十七  日
                      最高法院刑事第八庭
                          審判長法官  洪  文  章
                                法官  王  居  財
                                法官  郭  毓  洲
                                法官  黃  梅  月
                                法官  邱  同  印
      本件正本證明與原本無異
                                      書  記  官
中    華    民    國  九十八  年    六    月    一    日
                                                      V


司法院資訊處製作；財團法人民間司法改革基金會備份。
